臺灣苗栗地方法院民事簡易判決　　　　　　　　　　九十一年度苗簡字第三五九號
　　原　　　告　甲○○
　　被　　　告　乙○○
右當事人間請求確認本票債權不存在事件，本院判決如左：
    主    文
原告之訴駁回。
訴訟費用由原告負擔。
    事實及理由
壹、原告之聲明：確認被告持有原告於民國九十年十一月二十六日簽發，面額為新台
    幣（下同）九十七萬元，到期日為九十一年五月二十六日之本票一紙，票據權利
    不存在。
貳、事實摘要：
甲、原告方面：被告執有原告於九十年十一月二十六日所簽發，票據金額為九十七萬
    元，到期日為九十一年五月二十六日之本票一紙，被告並持系爭本票聲請許可強
    制執行，經鈞院以九十一年度票字第四四二號裁定准許在案。然系爭票據係原告
    遭受暴力脅迫之情況下所簽發，茲因九十年十一月二十六日晚間，被告夥同數名
    不知名人士強押原告之女婿賴志光至原告住處，要求原告見證賴志光積欠被告之
    債務九十七萬元，原告見賴志光已被毆打成傷，心生恐懼，始簽發系爭本票。又
    原告雖為竹泰興業有限公司（下稱竹泰公司）之負責人，然公司之一切經營均交
    由原告之女婿賴志光處理，賴志光及公司對外所積欠之債務，原告均一無所知，
    被告帶人毆打賴志光，宣稱賴志光積欠其債務，原告遭逼迫不得已之情況下才簽
    發系爭本票，然原告與被告並無債務關係，另原告已對被告提出恐嚇取財之告訴
    ，為此請求確認被告持有之系爭本票，票據權利不存在。
乙、被告方面：原告為竹泰公司之負責人，被告為宏碩工程有限公司（下稱宏碩公司
    ）之負責人，原告之女婿賴志光為竹泰公司實際經營人，其與被告接洽，由被告
    承攬竹泰公司之工程，監工亦為竹泰公司之員工，雙方約定該工程以連工帶料方
    式施作，工程款共計九十七萬元，被告已完成系爭工程並經竹泰公司驗收，惟多
    次向竹泰公司催討仍未獲給付，竹泰公司之負責人及該工程實際經手人賴志光亦
    均避不見面，致被告催討無門。竹泰公司經營不善，負債累累，又積欠員工數月
    薪資，九十年十一月二十六日晚間，竹泰公司之員工吳振宏通知被告，賴志光等
    人已原告住處在發放薪資並簽發本票，被告為催討工程款，遂隨即前往原告住處
    欲與賴志光洽談工程款清償事宜，經被告與賴志光及原告之女林慧菁洽談結果，
    因賴志光債信不良，其簽發之本票恐難以受償，被告即要求應由竹泰公司之負責
    人即原告簽發本票，俾使被告之工程款債權能獲得保障，幾經協調後賴志光及原
    告之女兒林慧菁即請求原告簽發，原告乃應允簽發系爭本票交付原告。又被告當
    時到達原告住處時，賴志光已是臉頰紅腫，且當時在場者均為竹泰公司之員工，
    被告並曾未以暴力脅迫原告簽發系爭本票。
參、法院之判斷：
一、查原告主張被告執有原告於九十年十一月二十六日所簽發，票據金額為九十七萬
    元，到期日為九十一年五月二十六日之本票一紙，被告並持系爭本票聲請許可強
    制執行，經本院以九十一年度票字第四四二號裁定准許在案等情，業據其提出本
    院九十一年度票字第四四二號裁定為證，且為被告所不爭執，自堪信為真實。
二、原告主張其係因被告帶人毆打原告之女婿賴志光成傷，被告遭受暴力脅迫，心生
    恐懼之情況下始簽發系爭本票等情，均據被告所否認，並以前開情詞置辯。按因
    被詐欺或被脅迫，而為意思表示者，表意人得撤銷其意思表示。又當事人主張有
    利於己之事實者，就其事實負有舉證之責任，民法第九十二條第一項、民事訴訟
    法第二百七十七條定有明文。是原告主張其遭被告脅迫始簽發系爭本票，自應就
    此項事實負舉證之責。然查，原告並未能舉證證明係遭被告脅迫簽發本票，另證
    人即在場見證之前竹泰公司員工吳振宏亦到庭證稱：「當時是我先到現場，因為
    公司之前已經積欠薪水，那天是公司其他員工通知我到現場，他們說老闆賴志光
    在那邊，他們已經拿到老闆簽的本票，叫我趕緊過去看看是否能拿到薪水，我到
    現場時陸陸續續有員工到，我也領到三萬八千元之本票，是賴志光的太太林慧菁
    簽的，本來是賴志光要簽的，但我們認為他沒有信用，所以叫他太太簽‧‧‧‧
    當時我在現場有看到原告，是我通知被告來的，我與被告是在工作上認識的，當
    時我是他的監工，我知道被告沒有拿到工程款，我先到現場，被告後來才到‧‧
    ‧後來是林慧菁自己進去請原告簽的，簽完後原告及林慧菁拿出來，我有看到原
    告交付被告‧‧‧其他人也都是拿林慧菁簽的票，只有被告金額較大，要請負責
    人簽‧‧‧（當時賴志光有無被打？）當時賴志光身上有酒味，且臉很紅，我並
    沒有看到賴志光身上有傷」等語綦詳，是據證人吳振宏之證詞，亦無法認定原告
    係遭脅迫而簽發系爭本票。從而，原告並未能就其遭受脅迫之事實舉證以實其說
    ，其前開主張自不足採。
三、原告又主張其雖為竹泰公司之負責人，然公司經營均交由其女婿賴志光處理，對
    公司所積欠之債務，原告一無所知，原告亦未積欠被告債務，故被告對於原告並
    無票據權利等語，然為被告所否認，並以原告為竹泰公司之負責人，被告所經營
    之宏碩公司為原告所經營之竹泰公司承攬工程，竹泰公司尚積欠九十七萬元之工
    程款債權，被告為獲清償始要求原告簽發系爭本票等語置辯。按確認法律關係不
    存在之訴，如被告主張其法律關係存在時，應由被告負舉證責任，最高法院著有
    四十二年度台上字第一七０號判例可資參照。查被告主張系爭票據係被告所經營
    之宏碩公司承攬竹泰公司之工程，然竹泰公司共積欠宏碩公司九十七萬元之工程
    款未清償等情，業據其提出宏碩公司之估價單八紙及工作紀錄表四十四紙為證，
    且據證人張基寶到庭證述明確，自堪信被告主張竹泰公司積欠被告所經營之宏碩
    公司九十七萬元之工程款乙節為真實。是竹泰公司既積欠被告工程款，又原告為
    竹泰公司負責人、原告之女婿賴志光為雙方工程之經手人，與原告之女林慧菁等
    人於九十年十一月二十六日共同與被告洽談工程款清償事宜，始由原告簽發系爭
    票據交付被告等情，業如前述，故堪認原告確係為清償被告工程款而簽發系爭本
    票，準此以言，被告亦已就取得系爭票據之原因關係盡舉證之責。從而，原告主
    張兩造間票據權利不存在，亦屬無據。
四、從而，原告訴請確認被告持有原告於九十年十一月二十六日簽發，面額為九十七
    萬元，到期日為九十一年五月二十六日之本票一紙，票據權利不存在，為無理由
    ，應予駁回。
五、據上論結，本件原告之訴為無理由，依民事訴訟法第七十八條，判決如主文。
中　　　華　　　民　　　國　　九十一　　年　　 十二　　 月　　　六　　　日
                                  臺灣苗栗地方法院苗栗簡易庭
~B法　　　官　曾明玉
右為正本係照原本作成。
如對本判決上訴，須於判決送達後廿日內向本院提出上訴狀。
~B法院書記官　白孝慈
中　　　華　　　民　　　國　　九十一　　年　　 十二　　 月　　　六　　　日
